【裁判字號】    97,抗,12
【裁判日期】    970131
【裁判案由】    假扣押
【裁判全文】
臺灣高等法院臺南分院民事裁定            97年度抗字第12號
抗  告  人  乙○○
代  理  人  林俊生律師
相  對  人  甲○○
上列抗告人因與相對人間假扣押事件，對於中華民國96年11月13
日臺灣嘉義地方法院96年度裁全字第3093號裁定提起抗告，本院
裁定如下：
    主    文
抗告駁回。
抗告訴訟費用由抗告人負擔。
    理    由
一、按債權人就金錢請求或得易為金錢請求之請求，欲保全強制
    執行者，得聲請假扣押；又請求及假扣押之原因，應釋明之
    。前項釋明如有不足，而債權人陳明願供擔保或法院認為適
    當者，法院得定相當之擔保，命供擔保後為假扣押。民事訴
    訟法第522條第1項、第526條第1、2項分別定有明文。
二、本件債權人即相對人於原審法院聲請意旨略以：相對人其與
    抗告人為夫妻，其於94年4月間發生車禍，致受有頭部外傷
    合併左側壓迫性顱骨骨拆及左側硬腦膜下血腫、兩側橈骨骨
    拆之傷害，雖經送醫治療，目前仍呈右側偏攤、失語、無法
    自理生活之重傷害狀態。相對人因投保多家商業保險，車禍
    事故領得保險金共計新臺幣（下同）12,245,789元，抗告人
    扣除其中3,000,000元清償銀行借款外，竟將上開金額中之9
    ,245,789元領用殆盡。相對人重傷期間除聘請外勞照顧外，
    相對人之父親每周一至周五間亦步亦趨協助照顧並分擔部分
    費用，故抗告人不應有前開金錢之異常提領。且抗告人未經
    相對人同意，即將相對人所有坐落嘉義市○○段110號土地
    （下稱系爭土地）以夫妻贈與之方式移轉登記於自己名下，
    相對人業已對其提出偽造文書等告訴，惟恐訴訟之程序曠日
    廢時，相對人日後不能強制執行之虞，並願供擔保以代釋明
    而聲請為假扣押，並提出本院95年交上易字第355號刑事判
    決、96重訴字第6號民事判決影本、相對人台北富邦銀行嘉
    義分行存褶影本、系爭土地登記謄本及異動索引影本及臺灣
    嘉義地方法院檢察署96年度交查字第1325號通知影本各1份
    為證。原裁定依前開規定，命供擔保1,000,000元後為假扣
    押，並無不合。
三、抗告意旨略以：
  (一)、按請求及假扣押之原因，應釋明之；前項釋明如有不足，
      而債權人陳明願供擔保或法院認為適當者，法院得定相當
      之擔保，命供擔保後為假扣押。民事訴訟法第526條第1、
      2項分別定有明文，此為92年2月7日修正公布之條文，與
      修正前之同條第2項定有明文，此為92年2月7日修正公布
      之條文，與修正前之之同條第2項規定，債權人雖未為前
      項釋明，如就債務人所應受之損害已供法院所定之擔保，
      得命為假扣押者不同。是請求及假扣押之原因，債權人如
      未先為釋明，縱就債務人所應受之損害供法院所定之擔保
      者，亦不得命為假扣押，必因釋明而有不足，並經債權人
      陳明願供擔保或法院認為適當者，始得命供擔保後為假扣
      押，最高法院96年台抗字第543號裁定所持法律見解足供
      參酌。
  (二)、查相對人聲請本件假扣押，固提出本院95年度交上易字第
      355號刑事判決及96年重訴字第6號民事判決，資以證明相
      對人因車禍受重傷等情，及提出相對人台北富邦銀行嘉義
      分行存摺欲資以證明有保險給付及該等保險給付已被抗告
      人花用殆盡等情，以及提出系爭土地登記謄本，欲以證明
      抗告人自行將系爭土地以贈與方式移轉登記在自己名義下
      等云云，然查：1.相對人率謂上開保險給付已被抗告人花
      用殆盡等情，與事實不合，純屬子虛烏有。以及系爭土地
      之移轉登記於抗告人名義下，係先經由相對人同意，始以
      贈與方式辦理移轉登記於抗告人之名義，故相對人於本件
      率謂抗告人擅自將上開土地移轉登記為自己名義下，亦與
      事實不合。2.姑且不論相對人所主張之上開實體事項，有
      與事實不合之處，退而言之，縱令屬實，惟亦僅係為實體
      上請求之原因，亦即僅係就兩造間可能存有債權債務關係
      之釋明，並非假扣押原因之釋明。是以，稽之相對人於本
      件所提出之上開文件，充其量亦僅為請求及原因事實之釋
      明，亦即僅為兩造間可能存有債權債務關係之釋明，尚非
      假扣押原因之釋明，從而，相對人既未就抗告人目前已陷
      於財務困境，抑或避居遠地，藏匿無蹤或隱匿財產等情，
      致有日後不能強制執行或甚難執行之虞先為釋明，僅泛言
      實體上請求之原因即逕以陳明願供擔保，以代假扣押原因
      之釋明，揆諸上開最高法院判決所揭示之法律見解，相對
      人所為本件假扣押之聲請，顯與聲請假扣押之法定要件不
      合，原裁定未察，遽依相對人之聲請而准予假扣押，顯與
      法有違云云。
四、經查：核相對人主張「恐訴訟之程序曠日廢時，相對人日後
    不能強制執行之虞」為假扣押之原因，其釋明雖有不足，惟
    相對人既陳明願供擔保而聲請為假扣押，應認足以補其釋明
    之不足；故抗告人主張相對人僅泛言實體上請求之原因，原
    裁定即逕以陳明願供擔保，以代假扣押原因之釋明，顯與聲
    請假扣押之法定要件不合云云，顯有誤會。而相對人所有系
    爭土地之以贈與方式辦理移轉登記於抗告人之名義，是否業
    已先經由相對人同意之爭執，乃應待本案解決之問題，核與
    原裁定是否成立無關，其據以對原裁定聲明不服，為無理由
    。
五、據上論結，本件抗告為無理由，爰依民事訴訟法第495條之1
    第1項、第449條第1項、第95條、第78條，裁定如主文。
中    華    民    國    97    年    1    月    31    日
                  民事第一庭      審判長法  官    林金村
                                        法  官    張世展
                                        法  官    胡景彬
上為正本係照原本作成。
抗告人如不服本裁定，僅得於收受本裁定正本送達後10日內以適
用法規顯有錯誤為理由，向本院提出再抗告狀（須附繕本）依法
應繳納抗告費新台幣1千元，並委任律師為訴訟代理人，經本院
許可後始可再抗告於最高法院。
中    華    民    國    97    年    1    月    31    日
                                        書記官    李梅菊
【附記】
民事訴訟法第495條之1第2項準用同法第466條之1第1、2項規定
：
(1)對於第二審判決上訴，上訴人應委任律師為訴訟代理人。但上
  訴人或其法定代理人具有律師資格者，不在此限。
(2)上訴人之配偶、三親等內之血親、二親等內之姻親，或上訴人
  為法人、中央或地方機關時，其所屬專任人員具有律師資格並
  經法院認為適當者，亦得為第三審訴訟代理人。
民事訴訟法第466條之2：
上訴人無資力委任訴訟代理人者，得依訴訟救助之規定，聲請第
三審法院為之選任律師為其訴訟代理人。


司法院資訊處製作；財團法人民間司法改革基金會備份。
